臺灣高雄地方法院刑事判決　　　　　　 96年度簡上字第610號
上　訴　人　臺灣高雄地方法院檢察署檢察官
被　　　告　甲○○
　　　　　　　　　　（另案
上列上訴人因被告詐欺等案件，不服本院高雄簡易庭96年度簡字
第1693號中華民國96年5 月10日第一審判決（聲請簡易判決處刑
書案號：臺灣高雄地方法院檢察署96年度偵緝字第396 號、96年
度偵字第4512號），提起上訴，本院管轄之第二審合議庭進行簡
式審判程序後，判決如下：
    主  文
原判決撤銷。
甲○○幫助犯詐欺取財罪，累犯，處有期徒刑陸月，如易科罰金
，以銀元佰元即新臺幣玖佰元折算壹日。減為有期徒刑月，
，如易科罰金，以銀元佰元即新臺幣玖佰元折算壹日。
    事  實
一、甲○○前因違反麻醉藥品管理條例及毒品危害防制條例案件
    ，分別經法院判處有期徒刑5 年6 月及1 年3 月確定，並於
    民國95年5 月9 日執行完畢。詎仍不知悔改，依一般社會生
    活經驗，其應可知悉一般人均可自行申請金融帳戶使用，如
    非圖供犯罪使用，並無收購他人帳戶之必要，並可預見提供
    金融帳戶供他人使用，可能幫助他人遂行詐欺取財犯行，竟
    仍基於幫助他人為詐欺取財犯罪之不確定故意，於95年6 月
    16日中午，在高雄市○○路與澄清路口，將其於同日申設之
    陽信銀行五甲分行帳號00000000000 號帳戶、華南銀行五甲
    分行帳號000000000000號帳戶之存褶、提款卡及密碼，以每
    週新臺幣（下同）3,000 元之代價，出租予真實姓名不詳綽
    號「阿達」之成年男子供其所屬詐騙集團使用。嗣該詐騙集
    團取得甲○○上開帳戶後，隨即基於意圖為自己不法所有之
    犯意聯絡，推由集團成員為下列犯行：
(一)於95年6 月19日上午某時許及同月21日11時許，以電話向丁○○佯稱係中獎，須繳國際轉匯手續費及非香港籍境外抽稅
    費用為由，致丁○○信以為真而陷於錯誤，分別於同月19日
    及21日分別匯款200,000 元、524,800 元至甲○○上開華南
    銀行五甲分行帳戶，嗣經丁○○發覺受騙而報警處理。
(二)於同年月22日14時20分許，佯裝係高等法院書記官，以電話
    向乙○○訛稱其涉嫌詐欺，須至銀行辦理財產監管，致乙○○不疑有他而陷於錯誤，遂於同日將其存在郵局帳戶內之款
    項共計995,400 元於匯入甲○○上開陽信銀行五甲分行帳戶
    ，嗣因乙○○發覺有異始悉受騙。
二、案經高雄縣政府警察局移送臺灣高雄地方法院檢察署檢察官
    偵查起訴。
    理  由
一、本件被告甲○○所犯係死刑、無期徒刑、最輕本刑為3 年以
    上有期徒刑以外之罪，其於準備程序中就被訴事實為有罪之
    陳述，經法官告知簡式審判程序之旨，並聽取公訴人、被告
    之意見後，本院合議庭認為適宜而裁定由受命法官獨任進行
    簡式審判程序，先予敘明。
二、上揭犯罪事實，業經被告於本院審理時坦承不諱，核與被害
    人丁○○、乙○○之證述相符（見警1 卷第1 頁至第2 頁、
    警2 卷第1 頁至第2 頁），並有被告所有上開華南銀行五甲
    分行帳戶、陽信銀行五甲分行帳戶之開戶基本資料影本、歷
    史交易資料（見警1 卷第26頁至第28頁、警2 卷第8 頁至第
    12 頁） 、被害人丁○○提出之華南銀行存款憑條影本2 紙
    （見警1 卷第6 頁）在卷可稽，足見被告自白，核與事實相
    符。從而，本件事證明確，被告犯行，洵堪認定，應予依法
    論科。
三、論罪科刑部分：
(一)查被告行為後，如附表所示之相關法律均業經變更，並俱於
    95年7 月1 日施行，玆經比較結果，就論罪科刑及易科罰金
    部分（易刑處分無需與論罪科刑部分為整體比較以定其適用
    ），裁判時法均未較為有利，從而依刑法第2 條第1 項規定
    ，自應適用各該行為時法，亦即修正前法；另被告行為後關
    於累犯之規定雖經修正，惟因被告之前案非屬軍法裁判，而
    其本案復係故意犯罪，故被告此部分犯行之累犯規定修正前
    後實質內容並無變動，自不生新舊法比較之問題，而應直接
    適用裁判時法，應予指明（至刑法第30條部分雖亦有文字修
    正，惟不涉罪刑實質內容之變更，自應直接適用裁判時法）
    。
(二)按刑法上之幫助犯，係對於犯罪與正犯有共同之認識，而以
    幫助之意思，對於正犯資以助力，而未參與實施犯罪之行為
    者而言（最高法院75年度台上字第1509號、84年度台上字第
    5998號、88年度台上字第1270號判決參照）；是以，如未參
    與實施犯罪構成要件之行為，且係出於幫助之意思提供助力
    ，即屬幫助犯，而非共同正犯。本案被告將其所有華南銀行
    五甲分行、陽信銀行五甲分行帳戶之存摺、提款卡及密碼，
    提供予詐騙集團以詐術使被害人丁○○、乙○○陷於錯誤，
    而分別匯款至被告所提供之上開帳戶內，其單純提供銀行帳
    戶存摺、提款卡及密碼之行為，並不能與向被害人施以詐術
    之行為等同視之，且亦無證據證明被告有何參與詐欺取財犯
    行之構成要件行為，是被告以前揭提供銀行帳戶存摺、提款
    卡及密碼之行為，對於該不詳詐騙集團遂行之詐欺取財犯行
    資以助力，參照前述說明，自應論以幫助犯，而非共同正犯
    。是核被告所為，係犯刑法第30條第1 項、第339 條第1項
    之幫助共同詐欺取財罪。被告1 次交付2 本帳戶供詐騙集團
    詐騙被害人丁○○、乙○○匯款至其帳戶，侵害數被害人之
    財產法益，係以1 行為觸犯數罪名，為想像競合犯，應從受
    害較重之被害人乙○○部分處斷。查被告前因違反麻醉藥品
    管理條例及毒品危害防制條例案件，分別經法院判處有期徒
    刑5 年6 月及1 年3 月確定，並於95年5 月9 日執行完畢，
    此有臺灣高等法院被告前案紀錄表乙份在卷可憑，其受有期
    徒刑執行完畢後，5 年內故意再犯本件最重本刑為有期徒刑
    以上之罪，為累犯，應依刑法第47條第1 項規定，加重其刑
    。又被告係詐欺取財罪之幫助犯，應依刑法第30條第2 項之
    規定，按正犯之刑減輕之，並依法先加後減之。
(三)原審認被告罪證明確，予以論罪科刑，固非無見，惟查：（
    一）被告係1 次交付上開2 本帳戶供詐騙集團使用，致被害
    人丁○○、乙○○受騙匯款至上開2 帳戶內，核其所為僅係
    1 行為觸犯數罪名之同種想象競合犯，已如前述，原審未察
    即認定被告係先後交付上開2 帳戶供詐騙集團使用，因而論
    以幫助詐欺取財罪之連續犯，尚有未恰；（二）被告本件犯
    罪時間在96年4 月24日前，且無中華民96年罪犯減刑條例所
    定不得減刑之情形，應依該條例第2 條第1 項之規定予以減
    刑，原審未及適用上開減刑規定，亦有未合。本件上訴意旨
    雖以原判決量刑過輕為由，請求撤銷改判，惟按量刑輕重，
    係屬事實審法院得依職權自由裁量之事項，苟已斟酌刑法第
    57 條 各款所列情狀而未逾越法定刑度，不得遽指為違法（
    最高法院72年臺上字第6696號、75年臺上字第7033號判例參
    照）；又在同一犯罪事實與情節，如別無其他加重或減輕之
    原因，下級審量定之刑，亦無過重或失輕之不當情形，則上
    級審法院對下級審法院之職權行使，原則上應予尊重（最高
    法院85年度臺上字第2446號裁判意旨參酌）。本件原審已就
    被告犯罪之手段、被害人所受損害以及被告坦承犯罪等情節
    ，於判決詳加論述其量刑之具體理由，而於法定刑度內據以
    科刑，核無裁量違法或不當之處，依前揭裁判意旨，上級審
    即應予以尊重，是上訴意旨認原審判決量刑過輕，即無理由
    。惟原審判決既有前揭瑕疵，即屬無可維持，自應由本院予
    以撤銷改判。
(四)爰審酌被告本身雖未實際參與詐欺取財犯行，但其提供帳戶
    供不法犯罪集團使用，不僅造成執法機關不易查緝犯罪行為
    人，嚴重危害社會治安，助長社會犯罪風氣，更造成被害人
    求償上之困難，惟其犯後坦承全部犯行，犯後態度尚可，並
    慮及被害人數及其所受損害甚鉅等一切情狀，量處如主文所
    示之刑，併依修正前刑法第41條第1 項前段之規定諭知易科
    罰金之折算標準。又被告本件犯罪行為時間係在96年4 月24
    日以前，所犯合於中華民國96年罪犯減刑條例之規定，依該
    條例第2 條第1 項第3 款規定，應將宣告刑減2 分之1， 爰
    減刑如主文所示，併諭知易科罰金之折算標準，以資懲儆。
(五)至被告所有之華南銀行五甲分行帳戶、陽信銀行五甲分行帳
    戶之存褶、提款卡及密碼等物品，雖係供被告本件犯行所用
    之物，惟既未扣案，且已出租交付與「阿達」所屬犯罪集團
    持用，並無證據可認該等物品尚屬存在，為免日後執行之困
    擾，爰不予宣告沒收，附此敘明。
據上論斷，應依刑事訴訟法第455 條之1 第1 項、第3 項、第
369 條第1 項前段、第364 條、第273 條之1 第1 項、299 條第
1 項前段，刑法第2 條第1 項前段、第30條第1 項前段、第2 項
、第339 條第1 項、第55條前段、第47條第1 項前段，修正前刑
法第41條第1 項前段，刑法施行法第1 條之1 ，修正前罰金罰鍰
提高標準條例第2 條（已刪除），判決如主文。
本案經檢察官丙○○到庭執行職務。
中　　華　　民　　國　　96　　年　　11　　月　　30　　日
                  刑事第十一庭  審判長法　官  施柏宏
                                      法  官  黃繼瑜
                                      法  官  林書慧
以上正本證明與原本無異。
本件不得上訴。
中　　華　　民　　國　　96　　年　　12　　月 　　3　　日
                                      書記官  鍾錦祥
附錄本件論罪科刑法條：
《刑法第339 條 （普通詐欺罪）》
意圖為自己或第三人不法之所有，以詐術使人將本人或第三人之
物交付者，處5 年以下有期徒刑、拘役或科或併科1 千元以下罰
金。
以前項方法得財產上不法之利益或使第三人得之者，亦同。
前二項之未遂犯罰之。
《中華民國刑法施行法第1 條之1 》
中華民國九十四年一月七日刑法修正施行後，刑法分則編所定罰
金之貨幣單位為新臺幣。
九十四年一月七日刑法修正時，刑法分則編未修正之條文定有罰
金者，自九十四年一月七日刑法修正施行後，就其所定數額提高
為三十倍。但七十二年六月二十六日至九十四年一月七日新增或
修正之條文，就其所定數額提高為三倍。
附表：
┌──────┬─────────────┬─────────────┬───────┬────┐
│相關變更條文│行為時法（下稱舊法）之內容│裁判時法（下稱新法）之內容│比  較  理  由│備    註│
├──────┼─────────────┼─────────────┼───────┼────┤
│【罰金刑最低│罰金：（銀元）1 元以上。有│罰金：新臺幣1000元以上，以│罰金刑之最低度│舊法較為│
│度刑之變更與│期徒刑加減者，其最高度及最│百元計算。有期徒刑或罰金加│刑，由銀元10元│有利。  │
│加、減】刑法│低度同加減之。拘役或罰金加│減者，其最高度及最低度同加│（亦經提高）即│        │
│第33條第5 款│減者，僅加減其最高度。    │減之。拘役加減者，僅加減其│新臺幣30元，提│        │
│、第67條、第│                          │最高度。                  │高為新臺幣1000│        │
│68條        │                          │                          │元；且加（減）│        │
│            │                          │                          │之最低數額，亦│        │
│            │                          │                          │由銀元1 元即新│        │
│            │                          │                          │臺幣3 元，提高│        │
│            │                          │                          │成為新臺幣100 │        │
│            │                          │                          │元；又罰金刑之│        │
│            │                          │                          │最低度刑亦同加│        │
│            │                          │                          │（減）之。    │        │
├──────┼─────────────┼─────────────┼───────┼────┤
│【易科罰金折│犯最重本刑為5 年以下有期徒│犯最重本刑為5 年以下有期徒│易科罰金折算標│舊法有利│
│算標準變更】│刑以下之刑之罪，而受6 個月│刑以下之刑之罪，而受6 個月│準由銀元300 元│。      │
│修正前刑法第│以下有期徒刑或拘役之宣告…│以下有期徒刑或拘役之宣告者│即新臺幣900 元│        │
│41條第1 項前│得以（銀元，下同）1 元以上│，得以新臺幣1000元、2000元│，提高為以新臺│        │
│段、修正前罰│3 元以下折算1 日，易科罰金│或3000元折算1 日，易科罰金│幣1000元、2000│        │
│金罰鍰提高標│。依刑法第41條易科罰金…就│。                        │元或3000元折算│        │
│準條例第2 條│其原定數額提高為100 倍折算│                          │1 日。        │        │
│→現行刑法第│1 日；法律所定罰金數額未依│                          │              │        │
│41條第1 項前│本條例提高倍數，或其處罰法│                          │              │        │
│段          │條無罰金刑之規定者，亦同。│                          │              │        │
╠═╤════╧═════════════╧═════════════╧═══════╧════╣
║結│1.論罪科刑方面，茲經比較結果，以舊法較為有利。                                            ║
║論│2.易刑規定方面（尚無須與論罪科刑規定整體適用）：以舊法之易科罰金折算標準較低，較為有利。  ║
╚═╧═════════════════════════════════════════════╝
